【裁判字號】    95,訴,16
【裁判日期】    950522
【裁判案由】    強盜等
【裁判全文】
臺灣屏東地方法院刑事判決                95年度訴字第16號
公  訴  人  臺灣屏東地方法院檢察署檢察官
被      告  庚○○
                    （
選任辯護人  蔡進清律師
被      告  戊○○
指定辯護人  本院公設辯護人地○○
上列被告等因強盜等案件，經檢察官提起公訴（94年度偵字第59
26號）及移送併辦（95年度偵字第750號），本院判決如下：
    主  文
庚○○連續結夥三人以上、踰越安全設備竊盜，累犯，處有期徒
刑年，並應於刑之執行前，令入勞動場所強制工作年，扣案
之鋁柄斧頭壹把沒收；又攜帶兇器竊盜，因脫免逮捕，而當場施
以強暴，累犯，處有期徒刑柒年陸月。應執行有期徒刑拾年肆月
，並應於刑之執行前，令入勞動場所強制工作年，扣案之鋁柄
斧頭壹把沒收。
戊○○連續結夥三人以上、踰越安全設備竊盜，處有期徒刑壹年
貳月，扣案之鋁柄斧頭壹把沒收；被訴準強盜部分無罪。
    事  實
一、庚○○曾於民國92年間，因竊盜案件，經本院92年度簡上字
    第138 號判處有期徒刑7 月確定，嗣於93年12月19日縮短刑
    期執行完畢。詎不知悛悔，竟因無固定收入，遂連續為下列
    竊盜犯行而有竊盜惡習：
  1.庚○○獨自1 人、或與綽號「邋遢（台語發音）」之成年男
    子（真實姓名、年籍均不詳，下稱綽號「邋遢」之不詳成年
    男子）2 人、或與戊○○2 人，共同基於意圖為自己不法所
    有之概括犯意聯絡，連續於附表所列時間、地點，由庚○○
    攜帶客觀上具有危險性，對人之生命、身體構成威脅而可供
    兇器使用之木柄斧頭（不詳友人所有）或鋁柄斧頭（庚○○
    所有），竊取附表所示寅○○等人之養蝦池所設置用以控制
    水質及進水量之水頭開關（逆水凡而銅），得手後則由庚○○至屏東縣九如鄉後庄村附近不詳資源回收場、里港鄉○○
    村○○路「鴻益回收場」等處，以每個新台幣（下同）200
    或300 元不等之價格變賣予不知情之回收場老闆（除附表編
    號至部分因係當場查獲，贓物發還被害人外，其餘贓物
    均未尋獲）。
  2.庚○○、戊○○承上開概括犯意，並夥同熊志忠共3 人，基
    於意圖不法所有之犯意聯絡，於94年12月6 日下午2 時30分
    許，由熊志忠駕駛車牌號碼VY-5291 號自用小貨車，搭載庚○○、戊○○，前往甲○○位於屏東縣里港鄉○○村○○路
    4-3 號廠房，由庚○○、戊○○攀爬踰越不詳人士將鋁窗竊
    走而留下窗戶位置之缺口進入廠房內，徒手竊取甲○○所有
    之工字鐵、錏管及白鐵水塔各1 個，熊志忠則在車內把風接
    應。嗣於渠等得手後準備將竊得物品搬運上車之際，適遭巡
    邏該處之甲○○當場制止，庚○○3 人遂將贓物遺留現場後
    ，火速駕車逃逸。
  3.嗣於94年12月8 日中午12時50分許，庚○○、戊○○2 人如
    附表編號之竊盜犯行得手之際，適遭民眾發覺並報警處理
    ，為警據報前往屏東縣里港鄉○○路與信義路口逮捕庚○○
    並扣得上開鋁柄斧頭1 把，戊○○則趁隙逃逸，迄於94年12
    月15日始因另案為警查獲。
二、庚○○與綽號「邋遢」之不詳成年男子，承上開意圖不法所
    有之竊盜概括犯意聯絡，於附表編號、竊盜犯行後，旋
    即於同日（即94年11月25日）晚上7 時許，又前往鄰近之未
    ○○所有、位於屏東縣高樹鄉鹽樹河堤外河川地第1309 -1
    號養蝦池旁，由庚○○下車（其2 人當天係駕駛車號D4-304
    0 號自用小客車前往，詳附表編號、所示），持可供兇
    器使用之木柄斧頭竊取未○○之水頭開關（「逆水凡而銅」
    ）15個，俟庚○○於得手後準備上車之際，適遭在場埋伏之
    未○○、辛○○發覺，辛○○乃駕駛小貨車將車身打橫擋在
    綽號「邋遢」之不詳成年男子所駕駛自用小各車之車頭前方
    ，未○○則持鐵條1 支朝該自用小客車擋風玻璃方向丟擲欲
    阻擋綽號「邋遢」之不詳成年男子順利駕車離去（惟僅觸及
    右側車身），未○○並出手欲逮捕準備上車之庚○○，詎庚○○竟單獨基於脫免逮捕之意思，自右後座上車後，旋將行
    竊所用之木柄斧頭自車窗朝車外之未○○身體腹部位置丟擲
    而施以強暴，未○○因出手阻擋，致其右手大拇指受有瘀青
    傷害，綽號「邋遢」之不詳成年男子見此突發之狀況，乃稍
    加倒車後火速駕車離去。嗣經未○○於94年12月28日知悉警
    方逮捕庚○○到案後，遂前往警局陳述上情，並將上開木柄
    斧頭交由警方扣案。
三、案經屏東縣警察局里港分局報告臺灣屏東地方法院檢察署檢
    察官偵查起訴及移送併辦。
    理  由
壹、證據能力部分：
一、被告庚○○於警詢中對共同被告戊○○涉案部分之陳述：
  (一)按被告以外之人於審判外之言詞或書面陳述，除法律有規定
    者外，不得作為證據；又證人恐因陳述致自己或與其有前條
    第一項關係之人受刑事追訴或處罰者，得拒絕證言，刑事訴
    訟法第159 條第1 項、第181 條分別定有明文。
  (二)查被告庚○○於警詢中關於共同被告戊○○涉案部分之陳述
    為審判外之陳述，而起訴事實係認被告庚○○與戊○○間，
    係共同正犯關係，其於審理中經本院諭知其有上開刑事訴訟
    法第181 條拒絕證言之權利後，表示不願作證（本院卷第11
    0 頁），乃屬有正當理由得拒絕證言之情形，自與刑事訴訟
    法第159 條之3 第4 款「被告以外之人到庭後無正當理由拒
    絕陳述」之傳聞例外規定不符，故其於警詢中關於共同被告
    戊○○涉案部分之陳述，既為審判外之陳述，復無適用傳聞
    例外規定之情形，自無證據能力。
二、證人即被告庚○○於94年12月9 日偵訊中對共同被告戊○○
    涉案部分經具結之證述（其他偵訊中未經具結之供述部分，
    詳後述）、證人即被害人未○○、辛○○於偵查中經具結之
    證述：
  (一)按被告以外之人於偵查中向檢察官所為陳述，除顯有不可信
    之情況者外，得為證據，刑事訴訟法第159 條之1 第2 項定
    有明文。偵查中對被告以外之人（包括證人、鑑定人、告訴
    人、被害人及共同被告等）所為之偵查筆錄，或被告以外之
    人向檢察官所提之書面陳述，性質上均屬傳聞證據。惟現階
    段刑事訴訟法規定檢察官代表國家偵查犯罪、實施公訴，依
    法其有訊問被告、證人及鑑定人之權，證人、鑑定人且須具
    結，而實務運作時，檢察官偵查中向被告以外之人所取得之
    陳述，原則上均能遵守法律規定，不致違法取供，其可信度
    極高。再者，該「被告以外之人」，如經法院於審理中傳喚
    到庭接受檢、辯雙方之交互詰問，賦予被告有與之對質、詰
    問其現在與先前陳述瑕疵之機會，自屬已充分保障被告之對
    質詰問權，職是，除反對該項供述得具有證據能力之一方，
    已釋明「顯有不可信之情況」之理由外，不得遽指該偵查中
    之陳述不具證據能力。
  (二)查證人即被告庚○○於94年12月9 日偵訊中、證人即被害人
    未○○、辛○○於偵訊中均具結證述，且證人未○○、辛○○於審理中亦經本院傳喚到庭具結作證，已充分保障被告2
    人之對質詰問權，又被告2 人及辯護人均未曾提及檢察官在
    上開偵訊時有任何以不正方法訊問而有顯不可信之情況，是
    依上開規定，渠3 人上開偵查中之證述，自有證據能力。
三、被告庚○○於本院裁定羈押前訊問時，對共同被告戊○○涉
    案部分之供述：
  (一)按被告以外之人於審判外向法官所為之陳述，得為證據，刑
    事訴訟法第159 條之1 第1 項定有明文，立法理由係認被告
    以外之人（包括證人、鑑定人、告訴人、被害人及共同被告
    等）之陳述係在法官面前為之，因其任意陳述之信用性已受
    確定保障之情況下所為，自得作為證據，
  (二)經查，本院於偵查中所為裁定羈押前之訊問，係為審酌被告
    庚○○有無羈押理由所為，自與刑事訴訟法第287 條之2 規
    定法院就被告本人之案件調查共同被告之情形有別，亦無庸
    準用訊問證人應命具結之規定，被告庚○○於上開訊問時之
    關於共同被告戊○○涉案部分之供述，應仍有證據能力。
四、如附表所示被害人寅○○等人、被害人甲○○、被害人未○○及共犯熊志忠於警詢之陳述，及被告庚○○於偵查中對共
    同被告戊○○涉案部分未經具結之供述：
  (一)按被告以外之人於審判外之陳述，雖不符前4 條之規定，而
    經當事人於審判程序同意作為證據，法院審酌該言詞陳述或
    書面陳述作成時之情況，認為適當者，亦得為證據。當事人
    、代理人或辯護人於法院調查證據時，知有第159 條第1 項
    不得為證據之情形，而未於言詞辯論終結前聲明異議者，視
    為有前項之同意，刑事訴訟法第159 條之5 亦有明文。
  (二)本件如附表所示被害人寅○○等人、被害人未○○於警詢之
    陳述、及被告庚○○於偵查中對共同被告戊○○涉案部分未
    經具結之供述，雖均屬審判外之陳述，然被告、辯護人及檢
    察官就其證據能力之有無，均未於言詞辯論終結前聲明異議
    （且被告戊○○之指定辯護人於本院準備程序中，除對被告
    庚○○之警詢陳述主張無證據能力外，就其餘證據能力表示
    均不爭執，見本院卷第57頁），應視為均同意將上開陳述（
    供述）作為證據，且本院審酌上開陳述（供述）作成時之情
    況，尚無明顯不適當之情形，應均有證據能力。
貳、實體部分：
甲、被告庚○○部分及被告戊○○有罪部分：
一、訊據被告庚○○、戊○○對於上開事實一之加重竊盜犯行坦
    承不諱，惟被告庚○○矢口否認涉有事實二之準強盜犯行，
    辯稱：當時因被害人未○○先持鐵條朝伊丟擲，伊始將手中
    之斧頭扔出去云云，其辯護人則以：被害人未○○為逮捕行
    竊之人，竟持對人體具有危險性之鐵條朝庚○○及共犯所駕
    駛之車輛丟擲，更將該車之車門刺穿而射入板金內之車窗玻
    璃，足見其力道甚大，此逮捕手段與其所受財產上之損失相
    較，顯失比例，而構成對被告庚○○人身之現在不法侵害，
    故被告庚○○扔出斧頭之行為乃正當防衛，況扣案斧頭具有
    相當之重量，被告庚○○自車窗將斧頭扔出本屬不易，參酌
    未○○可輕易將斧頭撥開，且僅造成拇指輕微瘀傷，顯見被
    告庚○○主觀上並無施強暴行為傷害被害人之意等語。經查
    ：
  (一)被告庚○○、戊○○所為上開事實一1.2.部分之加重竊盜犯
    行，業據被告2 人於本院審理中坦承不諱，核與共犯熊志忠
    於警詢中供稱情節相符（見警卷(二)第24至26頁），且經被害
    人寅○○、丁○○、巳○○、子○○、乙○○、丑○○、卯
    ○○、申○○、壬○○、天○○、酉○○、癸○○、己○○
    、亥○○、午○○、業千瑞、丙○○於警詢中指述綦詳（警
    詢筆錄頁碼詳附表）、證人即被害人辛○○、甲○○於警詢
    及本院審理中指證歷歷（警詢筆錄頁碼詳附表、本院卷第
    110 至111 、148 至149 頁），並有贓物認領保管單3 份、
    被告庚○○帶同警方前往竊盜現場指認之照片共20張在卷可
    稽（見警卷(一)第43至45、49至51頁、警卷(二)第64至74頁），
    此外，復有木柄斧頭、鋁柄斧頭各1 把扣案可佐。至被告2
    人及共犯熊志忠所為事實一、2.所示竊盜犯行之同日，被害
    人甲○○之工廠另有鋁窗遭竊乙節，固經證人甲○○於本院
    審理中證稱屬實，惟被告2 人及共犯熊志忠均堅稱：渠等到
    達現場時鋁窗即遭人竊走等語，且證人甲○○證稱：伊於當
    天上午8 、9 時許經過該處時，鋁窗還在，然下午發覺被告
    等3人 行竊時，即未見鋁窗，嗣後亦未在現場尋獲等語明確
    （見本院卷第189 頁），參酌被告2 人及共犯熊志忠既未及
    將竊得之工字鐵、錏管及白鐵水塔等贓物搬運離去，足認渠
    等於行竊失風後係倉皇逃離現場，應無餘力獨將鋁窗載走之
    理，自無積極證據可認該鋁窗亦為被告2 人及共犯熊志忠於
    該次行竊中竊取之物，附此敘明。
  (二)又被告庚○○所為事實二部分之準強盜犯行，業經證人即被
    害人未○○於本院審理中證稱：因伊與附近之養蝦池主人先
    前均有水頭開關被偷，故於94年11月25日晚間7 時許，遂由
    辛○○駕駛小貨車搭載伊一起到場埋伏，當天竊嫌有2 人，
    1 人開車，另1 人下手持斧頭竊取水頭開關，嗣於該人得手
    後準備上車離去之際，伊先持鋼筋鐵條朝竊嫌所駕駛車輛之
    正前方丟擲，企圖破壞擋風玻璃以阻止渠等順利駕車離去，
    然僅損及該車之右側車身，伊旋即上前逮捕欲上車逃逸之竊
    嫌，然該人已自右後座上車並關上車門，且自車窗內朝伊丟
    擲斧頭，經伊出手阻擋，致手指部位受有瘀青之傷害，而竊
    嫌2 人則稍微倒車後即逃離現場等語明確（見本院卷第114
    至115 頁；然就其指認丟擲斧頭之人係戊○○部分，本院認
    容有疑慮，詳後述）、證人即陪同在場埋伏且為附表編號
    之被害人辛○○證稱：當天伊駕車搭載未○○在場埋伏，看
    到竊嫌後，伊本來欲駕車與竊嫌之車輛衝撞，然因怕自己之
    小貨車受損，故僅將車輛打橫擋在竊嫌車輛之前，未○○則
    衝下車欲逮捕竊嫌，然最後竊嫌仍逃離現場，伊嗣後聽未○○說有朝竊嫌車輛丟擲鐵條，然伊並未目擊此一過程等語（
    見本院卷第111 至112 頁），並有上開2 名證人當庭繪製雙
    方車輛對峙之位置圖附卷可參（見本院卷第117 、118 頁）
    。
  (三)被告庚○○雖辯稱：未○○所扔擲之鐵條已刺穿車門板金且
    因此損及板金內之車窗玻璃云云（見本院卷第116 頁），而
    辯護人亦以此為前提事實，認未○○之丟擲鐵條行為失其比
    例性，乃對被告庚○○之人身構成現在不法侵害云云，並提
    出車輛維修收據1 份為佐（見本院卷第50頁），然：
  1.被告庚○○之辯護人於本院準備程序陳稱：該車輛於案發後
    已轉售他人，提出之收據乃新車主修繕車輛所得等語在卷（
    見本院卷第57頁），復依收據所載日期為「94年12月20日」
    ，距離案發之94年11月25日相隔已達月餘，是否其上所載之
    車損情形全與本案有關，已非無疑。
  2.其次，車輛之板金雖有厚薄之別，然究有其硬度，若謂以利
    器造成吾人常見之刮損、凹痕等情形，或可理解，然依被告
    庚○○所辯稱「鐵條刺穿車門板金且因此損及板金內之車窗
    玻璃（即該車窗玻璃放下後隱於板金內部之意）」乙節觀之
    ，足認該丟擲之力道必甚為強大，苟非身材、體態特別壯碩
    或受有特殊訓練而有過人之力氣者，斷無可能輕易為之，惟
    依本院當庭觀察證人未○○之身形，顯非能完成此異於常人
    之舉動。
  3.況該鐵條如確已刺穿板金復損及內部玻璃，必當如同弓箭、
    飛鏢射入鏢靶般插於車身之上，則被告庚○○與共犯得否以
    駕駛插有60至70公分之鋼筋鐵條（長度依證人未○○所述）
    於車身之「怪異」車輛，順利逃逸且均未遭路人發覺異狀，
    亦難想像，足認被告庚○○此部分辯解，顯悖離事實，委無
    可採。
  (四)再者，未○○當天既備有鋼筋鐵條，如其確有超出逮捕現行
    犯意圖之傷害故意，大可持之追捕、攻擊被告庚○○即可，
    何須先擇毀損庚○○之車輛一途？益見其所稱「持鐵條朝竊
    嫌所駕駛車輛之正前方丟擲，企圖破壞擋風玻璃以阻止渠等
    順利駕車離去」乙情，應符事實，故被告庚○○之辯護人謂
    未○○之逮捕行係對被告庚○○構成「現在不法侵害」云云
    ，要無可採。復參酌證人未○○證稱：倘伊未能及時以手擋
    開，該斧頭即會砸中伊腹部等語明確（見本院卷第113 頁）
    ，堪認被告庚○○係為脫免逮捕，始對未○○以丟擲斧頭之
    舉施加強暴，辯護意旨認被告庚○○並無施強暴行為之犯意
    云云，亦難憑採。惟依上開客觀情狀以觀，本件竊盜共犯即
    綽號「邋遢」之不詳成年男子始終在車內把風接應，其對被
    告庚○○面臨被害人出手逮捕之突發狀況，而臨時起意之準
    強盜行為應無預見之可能，而已超越渠等之竊盜犯意聯絡範
    圍，應由被告庚○○1 人自負準強盜之責（最高法院50年上
    字第1060號判例意旨參照），附此敘明。
  (五)綜上調查結果，本件事證明確，被告2 人上開犯行均堪認定
    ，應予論科。
三、查本件行竊工具之木柄斧頭、鋁柄斧頭，其質地堅硬，於客
    觀上均具有危險性，且對人之生命、身體構成威脅，均足供
    兇器使用；又窗戶係供防閑所用，乃安全設備，被告2 人於
    事實一2.部分行竊時，既由窗戶所在位置之缺口翻入被害人
    工廠內，應仍屬踰越安全設備；故核被告庚○○事實一1.部
    分（即附表所示）所為、被告戊○○如附表編號至部分
    所為，均係犯刑法第321 條第1 項第3 款之攜帶兇器竊盜罪
    、被告2 人事實一2.部分所為，均係犯刑法第321 條第1 項
    第4 款之結夥三人以上、踰越安全設備竊盜罪；次按刑法第
    329 條所規定之以強盜論者，即以強盜罪相當條文處罰之意
    ，並非專以第328 條第1 項之強盜罪論，故第330 條所謂犯
    強盜罪，不僅指自始犯強盜罪者而言，即依第329 條以強盜
    論者，亦包括之，如此項準強盜有第321 條第1 項各款情形
    之一，自應依第330 條論處（最高法院25年上字第6626號、
    42年台上字第523 號判例意旨參照），是被告庚○○如事實
    二部分，係攜帶可供兇器使用之木柄斧頭行竊，並於得手之
    際，適遭現場埋伏之被害人未○○發覺並出手逮捕，被告庚○○為脫免逮捕，遂持該木柄斧頭向未○○丟擲而當場實施
    強暴行為，使未○○因出手阻擋而受有手指瘀青之傷害，核
    其所為竊盜行為部分，有同法第321 條第1 項第3 款之攜帶
    兇器情形，故所犯準強盜罪部分，應依刑法第330 條第1 項
    論處。又被害人未○○所受手指瘀青之傷害，應係被告庚○○丟擲斧頭實施強暴之當然結果，不另構成傷害罪。被告庚○○與戊○○就附表編號至、另與熊志忠就事實一2.部
    分犯行、被告庚○○與綽號「邋遢」之不詳成年男子就附表
    編號至部分之犯行，各有犯意聯絡及行為分擔，均為共
    同正犯。被告庚○○所為上開19次加重竊盜犯行、被告戊○○所為上開4 次加重竊盜犯行，均時間緊接，方法相同，觸
    犯基本構成要件相同之罪，顯係基於概括犯意反覆為之，為
    連續犯，應依刑法第56條規定，均論以情節較重之結夥三人
    以上、踰越安全設備竊盜罪之1 罪，並加重其刑。被告庚○○所為附表編號至及被告2 人共犯事實一2.部分犯行，
    雖均未起訴，然與起訴部分具有連續犯之裁判上一罪關係，
    為起訴效力所及，且經檢察官移送併辦，本院應併予審理。
    被告庚○○曾於92年間，因竊盜案件，經本院92年度簡上字
    第138 號判處有期徒刑7 月確定，甫於93年12月19日縮短刑
    期執行完畢，有臺灣屏東地方法院檢察署刑案資料查註紀錄
    表、臺灣高等法院被告前案紀錄表在卷可考，其於有期徒刑
    執行完畢5 年內再犯本件有期徒刑以上之加重竊盜罪及準強
    盜罪，係屬累犯，應依刑法第47條規定加重其刑，並就加重
    竊盜部分遞予加重之。至被告庚○○之辯護人雖謂：本件準
    強盜部分之被害人未○○未於案發後立即報案，是被告庚○○應係於94年12月8 日為警逮捕後主動供出此部分犯行，應
    符合自首要件云云，然證人即員警辰○○證稱：94年12月8
    日逮捕被告庚○○時，同村之被害人間均相互通知前來警局
    指認，而未○○即先表示其於先前即有失竊即遭竊嫌丟擲斧
    頭攻擊之事，故伊即對未○○製作警詢筆錄，嗣後被告庚○○始坦承此部分犯行等語無訛（見本院卷第160 頁），又參
    酌被害人未○○之警詢筆錄，已明確指認被告庚○○即為丟
    擲斧頭之人（見警卷(一)第19頁），足認警方於被告庚○○供
    出犯行前，已由被害人未○○之指述發覺被告庚○○涉有準
    強盜之犯罪嫌疑，自難該當自首要件，辯護人上開所指，容
    有誤會。被告庚○○所犯結夥三人以上、踰越安全設備竊盜
    罪與加重準強盜罪等2 罪，犯意各別，行為互殊，應予分論
    併罰。爰審酌被告庚○○有竊盜前科、被告戊○○除有施用
    毒品素行外，尚無不良前科（有卷附臺灣屏東地方法院檢察
    署刑案資料查註紀錄表、臺灣高等法院被告前案紀錄表可參
    ），其2 人均值壯年，身體健全，詎不思正途以勞力獲取財
    物，竟一再行竊他人財物，其中被告庚○○於短短2 個月內
    行竊次數更高達19次，且被告庚○○於犯行敗露後，為脫免
    逮捕，更對被害人未○○丟擲斧頭施以強暴，對竊盜部分之
    被害人造成財產損失，且對未○○造成身體傷害，復影響社
    會治安，被告庚○○犯後僅坦承竊盜部分犯行，悛悔之心不
    足、被告戊○○犯後態度尚可等一切情狀，分別量處如主文
    所示之刑，並就被告庚○○部分定其應執行之刑。復參酌竊
    盜犯贓物犯保安處分條例第3 條關於竊盜犯強制工作之規定
    ，其立法目的旨在對職業犯罪及欠缺正確工作觀念或無正常
    工作因而犯罪者，強制其從事勞動，並學習一技之長及正確
    之謀生觀念，祈使其日後重返社會時得以適應。查被告庚○○自承：伊於案發期間並無工作，收入均靠家人支應，本案
    所竊取之水頭開關，每個可變賣200 或300 元不等等語在卷
    （見本院卷第165 頁反面），且其於短短1 個月內，即為連
    續竊盜高達19次，犯罪頻率偏高，顯見其有犯罪之習慣，故
    為防衛社會安全起見，爰依竊盜犯贓物犯保安處分條例第3
    條第1 項第1 款之規定，併予宣告於刑之執行前，令入勞動
    場所強制工作3 年，用以矯正。又扣案之木柄斧頭、鋁柄斧
    頭各1 把，均為上開事實一1.之加重竊盜犯行所用、且木柄
    斧頭亦為被告庚○○之準強盜犯行所用，業據被告2 人供承
    在卷，然被告庚○○供稱：鋁柄斧頭為伊所有，木柄斧頭則
    為朋友所有等語在卷（見本院卷第164 頁反面），是就鋁柄
    斧頭部分，爰依刑法第38條第1 項第2 款規定，併予宣告沒
    收；至木柄斧頭，既乏證據證明確屬被告庚○○所有，則不
    另予沒收，附此序明。
乙、被告戊○○無罪（即被訴準強盜）及不另為無罪諭知（即被
    訴如附表編號至所示時地與被告庚○○共犯加重竊盜）
    部分：
一、公訴意旨另以：被告戊○○除有上開經本院論罪科刑之連續
    攜帶兇器竊盜犯行外，(1)另與被告庚○○基於意圖為自己不
    法所有之概括犯意聯絡，於附表編號至之時間、地點，
    由被告庚○○攜帶足供兇器使用之木柄斧頭1 把，共同竊取
    如附表編號至所示被害人養蝦池之水頭開關；(2)又與被
    告庚○○於94年11月25日晚上7 時許，前往鄰近之未○○所
    有、位於屏東縣高樹鄉鹽樹河堤外河川地第1309 -1 號養蝦
    池旁，由戊○○下車，持木柄斧頭竊取未○○之水頭開關15
    個，俟庚○○於得手後準備上車離開現場之際，適遭在場埋
    伏之未○○發覺，詎被告2 人竟為脫免逮捕而基於犯意聯絡
    ，由被告戊○○向未○○丟擲斧頭而當場施以強暴，使未○○手部受有傷害，因認被告戊○○上開(1)部分所為，係犯刑
    法第321 條第1 項第3 款之攜帶兇器竊盜罪、上開(2)部分所
    為，係犯刑法第330 條之加重準強盜罪嫌等語。
二、按犯罪事實應依證據認定之，無證據不得認定犯罪事實；不
    能證明被告犯罪者，應諭知無罪之判決，刑事訴訟法第154
    條第2項、第301條第1項分別定有明文。又共犯之自白，不
    得作為有罪判決之唯一證據，仍應調查其他必要之證據，以
    察其是否與事實相符，刑事訴訟法第156條第2項定有明文。
    蓋共犯之自白，難免有因心理因素或利害關係，欲嫁禍他人
    、拖人入罪，而為虛偽供述之虞，故立法政策上方限制共犯
    自白在證據上之價值，防止偏重共犯自白發生誤判之情形。
    故如欲採共犯之自白或不利於己之陳述，作為同案共犯論罪
    之依據，除須該證據就形式上符合嚴格證明之證據法則要求
    外（具有證據能力及法定調查程序），就實質上亦須無有瑕
    疵可言，且就其他方面調查，又與事實相符，方得採為其他
    共同被告犯罪事實之認定。且對被告犯罪事實為訴訟上之證
    明，須於通常一般之人均不致有所懷疑，而得確信其為真實
    之程度者，始得據為有罪之認定，倘其證明尚未達到此一程
    度，而有合理之懷疑存在而無從使事實審法院得有罪之確信
    時，即應由法院為諭知被告無罪之判決（最高法院87年台上
    字第2123號裁判、76年台上字第4986號判例意旨可資參照）
三、訊據被告戊○○堅決否認有與被告庚○○另為上開攜帶兇器
    竊盜、準強盜犯行，辯稱：伊並未參與該部分犯行，共犯應
    另有其人等語。公訴人認被告戊○○係上述(1)、(2)部分犯行
    之共同正犯，無非係以被告庚○○於警詢之供述、檢察官初
    訊時經具結後之證詞、本院羈押訊問時之供述及證人未○○
    於本院審理中之證述為主要論據。經查：
  (一)本院認被告庚○○於警詢之供述乃審判外之陳述，依刑事訴
    訟法第159 條第1 項規定，應無證據能力已如前述，自難據
    為認定被告戊○○犯行之證據。而被告庚○○於94年12月9
    日檢察官初訊時具結證稱、及於同日本院羈押訊問時供稱：
    如附表編號至之竊盜犯行均由伊與戊○○共同行竊，又
    於竊取未○○之水頭開關後，由戊○○拿斧頭丟擲未○○，
    伊則負責駕駛車輛離開云云（見偵卷(一)第13至14頁、本院聲
    羈卷第5 頁），然被告戊○○於94年12月15日因另案違反毒
    品危害防制條例案件為警查獲到案後，被告庚○○於嗣後之
    94年12月27日偵查中改稱：94年11月25日當天係戊○○開車
    ，伊丟擲斧頭，旋即又稱：94年11月21日、25日之竊盜犯行
    均由伊獨自1 人所為等語（見偵卷(一)第28頁）、繼而於94年
    12月30日偵查中再改稱：除94年12月8 日外，其餘竊盜犯行
    均係伊與不詳姓名男子共犯等語（見偵卷(一)第37頁），嗣於
    本院審理中又稱：94年11月21日、25日之竊盜犯行，均係伊
    與綽號「邋遢」之不詳成年男子所為等語（見本院卷第112
    頁反面），足徵被告庚○○對於戊○○是否涉案乙節，供詞
    前後反覆，顯有重大瑕疵，已難遽採。
  (二)被告庚○○於94年12月8 日與戊○○共犯附表編號犯行後
    當場為警逮捕，被告戊○○則趁隙逃逸，是被告庚○○在戊○○是否到案仍屬未定之情況下，乃將被告戊○○指為如附
    表所示2 人1 組竊盜犯行之共犯，甚且，更將被告戊○○未
    參與之準強盜犯行下手丟擲斧頭之人一併推諉予被告戊○○
    ，其圖僥倖之心態尚屬合理，況證人未○○於本院審理中翻
    異其警詢之指訴，改稱丟擲斧頭之人為戊○○，亦與被告庚○○先前之指證吻合，是倘被告戊○○確有涉案，被告庚○○於嗣後之偵審程序中，大可堅持指證被告戊○○即可，何
    須全盤擔下刑責，復甘冒另行被訴偽證罪責風險之理？參酌
    被告庚○○於本院審理中聽聞證人未○○之證詞後，除仍堅
    稱戊○○並非準強盜部分之共犯外，亦於答辯中，就其與未
    ○○之互動經過多所描述，其鉅細靡遺之程度，苟非親自下
    手之人，殊難想像得憑空捏造至如此逼真，堪認其嗣後坦承
    自己方為丟擲斧頭之人，應非子虛。
  (三)再者，被害人未○○於警詢中供稱：當天對伊丟擲斧頭之人
    為被告庚○○等語（見警卷(一)第19頁）、又於偵查中證稱：
    在庭之被告2 人即為當天行竊之人等語（見偵卷(一)第28頁）
    ，嗣於本院審理中，檢察官主詰問其是否有看見竊嫌之長相
    ，其改稱：伊只有看到正要上車且要向伊丟擲斧頭者之臉部
    ，該人為在庭之戊○○（見本院卷第114 頁），然於辯護人
    反詰問時，質之「依其所言，豈非無法確定另1 名竊嫌為被
    告庚○○？」，其又稱仍稍微能看見開車之人，應為庚○○
    等語（見本院卷第114 頁），其前後所述顯有矛盾，且不無
    刻意指認被告2 人之嫌，而證人未○○固又稱：伊於警詢中
    僅表示庚○○有參與竊盜，但並未指認庚○○係丟擲斧頭之
    人等語（見本院卷第114 頁），然證人即負責記錄未○○警
    詢筆錄之員警辰○○證稱：未○○確有表示當天在警局之庚○○即為丟擲斧頭之人等語明確（見本院卷第160 頁），足
    徵未○○嗣後翻異前詞，顯有可疑；再證人未○○另稱：當
    天竊嫌2 人之髮型均為平頭等語在卷（見本院卷第115 頁）
    ，固與被告庚○○於94年12月8 日為警逮捕時之髮型相符（
    參警卷(一)第48至51頁照片），然經本院當庭勘驗被告戊○○
    於94年12月15日因另案為警拘獲後之偵訊光碟結果，被告戊○○前額頭髮之長度將近於眉毛位置，顯非平頭型式（見本
    院卷第160 頁反面），足徵證人未○○關於竊嫌之外觀描述
    ，亦與被告戊○○不符。參酌證人未○○自承：案發當天伊
    很緊張，對於竊嫌之髮型、服裝本不可能看得清楚等語（見
    本院卷第115 頁），準此，證人未○○竟能於距離案發時已
    達4 個月之本院審理中，對僅有「一面之緣」之被告戊○○
    指證歷歷，甚且異於警詢中較接近案發時點之記憶，實與常
    情不符，顯難採信。
  (四)而證人即在場陪同未○○埋伏之辛○○證稱：當天天色很暗
    ，且竊嫌所駕駛之車輛一下子駛過，伊僅得以目擊車牌，無
    法看見車內之人，對於被告2 人，伊只能指認被告庚○○等
    語在卷（見本院卷第111 頁反面至112 頁），堪認得以令辛○○有印象之被告庚○○，當為甫於竊盜得手正準備上車而
    無他物遮掩容貌之人，益見被告戊○○辯稱其與庚○○共同
    行竊部分，並不包括94年11月21、25日此2 日乙節，應與事
    實相符，堪信為真。
四、綜上各節，公訴人認被告戊○○涉犯上述(1)連續攜帶兇器竊
    盜及(2)準強盜犯行，所舉證據均無至使本院不致有所懷疑，
    而得確信其為真實之程度，此外，本院復查無積極證據足認
    被告戊○○涉有上開2 部分犯行，揆諸前揭說明，就被告戊○○被訴準強盜犯行部分，依法應諭知無罪判決；至關於94
    年12月21日、25日連續攜帶兇器竊盜4 次部分（即附表編號
    至），因公訴人認與上開論罪科刑部分具有連續犯之裁
    判上一罪關係，爰不另為無罪之諭知附此敘明。
據上論斷，應依刑事訴訟法第299 條第1 項前段、第301 條第1
項，刑法第28條、第56條、第321 條第2 款、第4 款、第330 條
第1 項、第47條、第51條第5 款、第38條第1 項第2 款，竊盜犯
贓物犯保安處分條例第3 條第1 項第1 款、第5 條第1 項前段，
判決如主文。
本案經檢察官王光傑到庭執行職務。
中    華    民    國     95    年    5    月    22    日
                  刑事第四庭    審判長法  官  莊鎮遠
                                      法  官  王以齊
                                      法  官  劉敏芳
以上正本證明與原本無異。
如不服本判決應於收受本判決送達後十日內向本院提出上訴書狀
，其未敘述上訴理由者，並得於提起上訴後十日內向本院補提理
由書狀（均須按他造當事人之人數附繕本）「切勿逕送上級法院
」
中    華    民    國    95    年    5     月    22    日
                                      書記官  許倬維
附表（即事實欄一、1.之攜帶兇器竊盜部分）：
┌──┬────┬──────┬──────┬───────┬──────┬───────┐
│編號│ 行為人 │  行竊時間  │行 竊 地 點 │  被 害 人    │  行竊方式  │   竊取財物   │
│    │        │            ├──────┤（指述卷證）  │            │ （有無發還） │
│    │        │            │所使用之交通│              │            │              │
│    │        │            │工具        │              │            │              │
├──┼────┼──────┼──────┼───────┼──────┼───────┤
│  │ 庚○○ │94年11月某日│屏東縣里港鄉│  寅○○      │持木柄斧頭  │水頭開關（逆水│
│    │        │            │塔樓段R42號 │（警卷(二)P28） │            │凡而銅）1 個  │
│    │        │            │之養蝦池    │              │            │（贓物未尋獲）│
│    │        │            ├──────┤              │            │              │
│    │        │            │車號WRG-815 │              │            │              │
│    │        │            │號輕型機車或│              │            │              │
│    │        │            │車號D4-3040 │              │            │              │
│    │        │            │號自用小客車│              │            │              │
├──┼────┼──────┼──────┼───────┼──────┼───────┤
│  │ 庚○○ │94年11月某日│屏東縣里港鄉│  丁○○      │同上        │水頭開關（逆水│
│    │        │            │塔樓段R104號│（警卷(二)P31） │            │凡而銅）1 個  │
│    │        │            │之養蝦池    │              │            │（贓物未尋獲）│
│    │        │            ├──────┤              │            │              │
│    │        │            │同上        │              │            │              │
├──┼────┼──────┼──────┼───────┼──────┼───────┤
│  │ 庚○○ │94年11月某日│屏東縣里港鄉│  巳○○      │同上        │水頭開關（逆水│
│    │        │            │塔樓段R45 號│（警卷(二)P33） │            │凡而銅）2 個  │
│    │        │            │之養蝦池    │              │            │（贓物未尋獲）│
│    │        │            ├──────┤              │            │              │
│    │        │            │同上        │              │            │              │
├──┼────┼──────┼──────┼───────┼──────┼───────┤
│  │ 庚○○ │94年11月某日│屏東縣里港鄉│  子○○      │同上        │水頭開關（逆水│
│    │        │            │塔樓段R184號│（警卷(二)P35） │            │凡而銅）1 個  │
│    │        │            │之養蝦池    │              │            │（贓物未尋獲）│
│    │        │            ├──────┤              │            │              │
│    │        │            │同上        │              │            │              │
├──┼────┼──────┼──────┼───────┼──────┼───────┤
│  │ 庚○○ │94年11月某日│屏東縣里港鄉│  乙○○      │同上        │水頭開關（逆水│
│    │        │            │塔樓段R147號│（警卷(二)P37） │            │凡而銅）1 個  │
│    │        │            │之養蝦池    │              │            │（贓物未尋獲）│
│    │        │            ├──────┤              │            │              │
│    │        │            │同上        │              │            │              │
├──┼────┼──────┼──────┼───────┼──────┼───────┤
│  │ 庚○○ │94年11月某日│屏東縣里港鄉│  丑○○      │同上        │水頭開關（逆水│
│    │        │            │塔樓段R184-1│（警卷(二)P39） │            │凡而銅）1 個  │
│    │        │            │號之養蝦池  │              │            │（贓物未尋獲）│
│    │        │            ├──────┤              │            │              │
│    │        │            │同上        │              │            │              │
├──┼────┼──────┼──────┼───────┼──────┼───────┤
│  │ 庚○○ │94年11月某日│屏東縣里港鄉│  卯○○      │同上        │水頭開關（逆水│
│    │        │            │塔樓段R183號│（警卷(二)P41） │            │凡而銅）1個   │
│    │        │            │之養蝦池    │              │            │（贓物未尋獲）│
│    │        │            ├──────┤              │            │              │
│    │        │            │同上        │              │            │              │
├──┼────┼──────┼──────┼───────┼──────┼───────┤
│  │ 庚○○ │94年11月某日│屏東縣里港鄉│  申○○      │同上        │水頭開關（逆水│
│    │        │            │塔樓段R155號│（警卷(二)P43） │            │凡而銅）1 個  │
│    │        │            │之養蝦池    │              │            │（贓物未尋獲）│
│    │        │            ├──────┤              │            │              │
│    │        │            │同上        │              │            │              │
├──┼────┼──────┼──────┼───────┼──────┼───────┤
│  │ 庚○○ │94年11月某日│屏東縣里港鄉│  壬○○      │同上        │水頭開關（逆水│
│    │        │            │塔樓段R167號│（警卷(二)P45） │            │凡而銅）1個   │
│    │        │            │之養蝦池    │              │            │（贓物未尋獲）│
│    │        │            ├──────┤              │            │              │
│    │        │            │同上        │              │            │              │
├──┼────┼──────┼──────┼───────┼──────┼───────┤
│  │ 庚○○ │94年11月某日│屏東縣里港鄉│  天○○      │同上        │水頭開關（逆水│
│    │        │            │塔樓段R92 號│（警卷(二)P47） │            │凡而銅）1個   │
│    │        │            │之養蝦池    │              │            │（贓物未尋獲）│
│    │        │            ├──────┤              │            │              │
│    │        │            │同上        │              │            │              │
├──┼────┼──────┼──────┼───────┼──────┼───────┤
│  │ 庚○○ │94年11月某日│屏東縣里港鄉│  酉○○      │同上        │水頭開關（逆水│
│    │        │            │中和段0006-0│（警卷(二)P49） │            │凡而銅）2 個  │
│    │        │            │000號       │              │            │（贓物未尋獲）│
│    │        │            ├──────┤              │            │              │
│    │        │            │同上        │              │            │              │
├──┼────┼──────┼──────┼───────┼──────┼───────┤
│  │ 庚○○ │94年11月21日│屏東縣高樹鄉│  辛○○      │由庚○○持木│水頭開關（逆水│
│    │ 綽號「 │上午10時20分│鹽樹堤防外高│（警卷(一)P17） │柄斧頭下車行│凡而銅）7個   │
│    │ 邋遢」 │許          │灘地之養蝦池│（偵卷(一)P28） │竊，綽號「邋│（贓物未尋獲）│
│    │ 之不詳 │            ├──────┤（本院卷P110反│遢」之不詳成│              │
│    │ 成年男 │            │車號D4-3040 │  面至P111）  │年男子則在車│              │
│    │ 子     │            │號自用小客車│              │內等候接應  │              │
├──┼────┼──────┼──────┼───────┼──────┼───────┤
│  │ 庚○○ │94年11月21日│屏東縣高樹鄉│  癸○○      │同上        │水頭開關（逆水│
│    │ 綽號「 │晚上7 時許  │鹽樹村堤外高│（警卷(二)P53） │            │凡而銅）1 個  │
│    │ 邋遢」 │            │灘河川地1309│              │            │（贓物未尋獲）│
│    │ 之不詳 │            │-2號之養蝦池│              │            │              │
│    │ 成年男 │            ├──────┤              │            │              │
│    │ 子     │            │同上        │              │            │              │
│    │        │            │            │              │            │              │
│    │        │            │            │              │            │              │
├──┼────┼──────┼──────┼───────┼──────┼───────┤
│  │ 庚○○ │94年11月25日│屏東縣里港鄉│  己○○      │同上        │水頭開關（逆水│
│    │ 綽號「 │晚上6 時許  │三部村三合路│（警卷(二)P55） │            │凡而銅）2 個  │
│    │ 邋遢」 │            │19-4號之養蝦│              │            │（贓物未尋獲）│
│    │ 之不詳 │            │池          │              │            │              │
│    │ 成年男 │            ├──────┤              │            │              │
│    │ 子     │            │同上        │              │            │              │
├──┼────┼──────┼──────┼───────┼──────┼───────┤
│  │ 庚○○ │94年11月25日│屏東縣高樹鄉│  亥○○      │同上        │水頭開關（逆水│
│    │ 綽號「 │晚上7 時許  │鹽樹村堤外高│（警卷(二)P51） │            │凡而銅）1 個  │
│    │ 邋遢」 │            │灘河川地1309│              │            │（贓物未尋獲）│
│    │ 之不詳 │            │-2號之養蝦池│              │            │              │
│    │ 成年男 │            ├──────┤              │            │              │
│    │ 子     │            │同上        │              │            │              │
├──┼────┼──────┼──────┼───────┼──────┼───────┤
│  │ 庚○○ │94年12月8 日│屏東縣里港鄉│  午○○      │由庚○○持鋁│水頭開關（逆水│
│    │ 戊○○ │中午12時    │塔樓村堤防之│（警卷(一)P21） │柄斧頭下車行│凡而銅）2 個  │
│    │        │            │養蝦池      │              │竊，戊○○則│（贓物已發還被│
│    │        │            ├──────┤              │在機車上等候│害人）        │
│    │        │            │車牌WRG-815 │              │接應        │              │
│    │        │            │號輕型機車  │              │            │              │
├──┼────┼──────┼──────┼───────┼──────┼───────┤
│  │ 庚○○ │94年12月8 日│屏東縣里港鄉│  戌○○      │同上        │水頭開關（逆水│
│    │ 戊○○ │中午12時許  │塔樓村堤防  │（警卷(一)P25） │            │凡而銅）1個   │
│    │        │            ├──────┤              │            │（贓物已發還被│
│    │        │            │同上        │              │            │害人）        │
├──┼────┼──────┼──────┼───────┼──────┼───────┤
│  │ 庚○○ │94年12月8 日│屏東縣里港鄉│  丙○○      │同上        │水頭開關（逆水│
│    │ 戊○○ │中午12時20分│塔樓村堤防  │（警卷(一)P23） │            │凡而銅）1 個  │
│    │        │許          ├──────┤              │            │（贓物已發還被│
│    │        │            │同上        │              │            │害人）        │
└──┴────┴──────┴──────┴───────┴──────┴───────┘
附錄本判決論罪之法條：
刑法第321條
犯竊盜罪而有左列情形之一者，處6 月以上、5 年以下有期徒刑
：
二  毀越門扇、牆垣或其他安全設備而犯之者。
三、攜帶兇器而犯之者。
四  結夥三人以上而犯之者。
刑法第330條第1項
犯強盜罪而有第 321 條第 1 項各款情形之一者，處 7 年以上有期徒
刑。


司法院資訊處製作；財團法人民間司法改革基金會備份。
